【裁判字號】    95,訴,2606
【裁判日期】    951031
【裁判案由】    毒品危害防制條例
【裁判全文】
臺灣板橋地方法院刑事判決              95年度訴字第2606號
公  訴  人  臺灣板橋地方法院檢察署檢察官
被      告  甲○○
                    （現另案在臺灣台北監獄台北分監執行）
上列被告因違反毒品危害防制條例案件，經檢察官提起公訴（95
年度毒偵字第4267號），本院訊問被告為有罪陳述後，改依簡式
審判程序審理，並判決如下：
    主  文
甲○○施用第一級毒品，累犯，處有期徒刑拾月。扣案之第一級
毒品海洛因壹小包（淨重零點零捌公克）沒收銷燬之，扣案之上
開海洛因外包裝壹只及注射針筒壹支均沒收。
    事  實
一、甲○○有違反毒品危害防制條例等前科，前於民國91年間因
    施用毒品案件，經本院以91年度毒聲字第1859號裁定觀察勒
    戒，嗣經認無繼續施用傾向而於91年6 月28日執行完畢釋放
    出所，並由臺灣板橋地方法院檢察署檢察官於同年7 月3 日
    以91年度毒偵緝字第287 號為不起訴處分確定。繼於92年間
    再因施用毒品案件，經本院以92年度毒聲字第2870號裁定觀
    察勒戒，於93年5 月10日因毒品危害防制條例修正而出所。
    復於93年間再因施用毒品案件，經本院以93年度簡字第2559
    號判處有期徒刑4 月，於93年8 月9 日確定，並於93年11月
    16日易科罰金執行完畢。嗣於95年間再因施用毒品案件，經
    本院於95年5 月30日以95年度訴緝字第75號判處有期徒刑8
    月，於95年6 月28日確定。
二、詎甲○○猶不知悔改，明知海洛因係毒品危害防制條例第2
    條第2 項第1 款所定之第一級毒品，依法不得施用、持有，
    竟於上開觀察、勒戒執行完畢後5 年內，仍基於施用第一級
    毒品海洛因之犯意，於95年6 月12日下午18時25分許為警採
    尿前回溯26小時內之某時，在不詳處所，以針筒注射方式施
    用第一級毒品海洛因。嗣於同年月12日下午16時15分許，在
    臺北縣中和市○○路○ 段135 巷口，為警查獲，並扣得第一
    級毒品海洛因1 小包（淨重0.08公克、空包裝0.16公克），
    注射針筒1 支。經警於95年6 月12日下午18時25分許採取尿
    液檢體送驗結果，呈嗎啡陽性反應，而悉上情。
三、案經臺北縣政府警察局永和分局報告臺灣板橋地方法院檢察
    署檢察官偵查起訴。
    理  由
一、訊據被告甲○○於本院審理中對上揭犯罪事實均坦承不諱，
    且被告經警於95年6 月12日下午18時25分許採取尿液檢體送
    驗結果（檢體編號：18627 號），呈嗎啡陽性反應，有毒品
    案被移送者姓名及代碼對照表、臺灣檢驗科技股份有限公司
    尿液檢驗報告各1 件在卷可查（見95年度毒偵字第4267號卷
    第16、31頁）。又扣案之白粉1 包含有海洛因成分乙情，亦
    有法務部調查局調科壹字第060012065 號鑑定通知書一紙附
    卷可考（見上開偵查卷第36頁）。此外，復有注射針筒1支
    扣案可資佐證。足徵被告所為自白與事實相符，而得採為認
    定之依據。次查，被告於民國91年間因施用毒品案件，經本
    院以91年度毒聲字第1859號裁定觀察勒戒，嗣經認無繼續施
    用傾向而於同年6 月28日執行完畢釋放出所等情，有台灣高
    等法院被告前案紀錄表1 件在卷可稽。本件事證明確，被告
    犯行洵堪認定。
二、雖被告曾具狀辯稱其上開犯行應與本院95年度訴緝字第75號
    所認定之犯罪事實構成連續犯之裁判上一罪關係云云，然按
    刑事訴訟法第302 條第1 款規定，案件曾經判決確定者，應
    為免訴之判決，乃係以同一案件，已經法院為實體上之確定
    判決，該被告應否受刑事制裁，即因前次判決而確定，不能
    更為其他有罪或無罪之實體上裁判。此項原則，關於實質上
    一罪或裁判上一罪（如修正前刑法第56條之犯罪），其一部
    事實已經判決確定者，對於構成一罪之其他部分，固亦均應
    適用，但此種情形，係因審判不可分之關係，在審理事實之
    法院，對於全部犯罪事實，按照刑事訴訟法第二百四十六條
    規定本應予以審判，故其確定判決之既判力，亦自應及於全
    部之犯罪事實，若在最後審理事實法院宣示判決後，始行發
    生之事實，既非該法院所得審判，即為該案判決之既判力所
    不能及，檢察官如就此部發生之事實依法起訴，既不在曾經
    確定判決之範圍以內，即係另一犯罪問題，受訴法院仍應分
    別為有罪或無罪之實體上裁判。最高法院著有32年上字第25
    78號判例、及82年度第4 次刑事庭會議決議(一)可資參照。經
    查，本院95年度訴緝字第75號判決係於95年6 月12日宣示，
    而本件所認定之犯罪時間在該案宣示判決之後，本無為前案
    既判力效力所及問題。再者，依前案所認定之犯罪事實，被
    告係於93年11月15日為施用毒品犯行，與本件施用毒品犯行
    時間亦相距甚遠，更與連續犯之構成要件有間。是本件被告
    施用毒品犯行並非前案效力所及甚明，被告上開所辯並非可
    採，附此敘明。
三、被告行為後，刑法及刑法施行法業於94年2 月2 日經總統以
    華總一義字第09400014901 號令修正公布，並於95年7 月1
    日施行（下稱「新刑法」，修正前刑法下稱「舊刑法」），
    參酌最高法院95年5 月23日第8 次刑事庭會議決議結論，新
    刑法第2 條第1 項之規定，係規範行為後法律變更所生新舊
    法律比較適用之準據法，於新刑法施行後，應適用新刑法第
    2 條第1 項之規定，為「從舊從輕」之比較。查被告係在有
    期徒刑執行完畢後5 年內故意再犯本件有期徒刑以上之罪，
    無論依新、舊刑法第47條之規定，均應論以累犯，是行為後
    之法律並未特別有利於被告，是依刑法第2 條第1 項前段之
    規定，本件自應適用被告行為時法，即舊刑法47條之規定，
    合先敘明。
四、按海洛因屬毒品危害防制條例第2 條第2 項第1 款所列之第
    一級毒品。核被告所為，係犯毒品危害防制條例第10條第1
    項之施用第一級毒品海洛因罪。其施用前後非法持有第一級
    毒品海洛因之低度行為，已為施用之高度行為所吸收，不另
    論罪。被告於93年間再因施用毒品案件，經本院以93年度簡
    字第2559號判處有期徒刑4 月確定，於同年11月16日易科罰
    金執行完畢乙節，有上開臺灣高等法院被告前案紀錄表在卷
    可查，其於有期徒刑執行完畢後，5 年內再犯本件有期徒刑
    以上之罪，為累犯，應依舊刑法第47條之規定加重其刑。本
    院審酌被告前已迭有施用毒品紀錄，復有槍砲、公共危險等
    前科，素行非佳，竟再為本件施用毒品犯行，顯見其未能戒
    除毒癮，意志不堅，惟念及其施用毒品行為本身乃自戕行為
    ，未生實害於公眾或他人，並考量其坦承犯行之犯後態度及
    其智識程度等一切情狀，量處如主文所示之刑，以資懲儆。
    扣案之白粉1 包為海洛因成分乙節，已認定如前，應依毒品
    危害防制條例第18條第1 項前段之規定宣告沒收銷燬之；另
    前開扣案海洛因之外包裝1 只，既得與毒品分別鑑秤其重量
    ，與毒品即無難以析離而無法個別宣告沒收之情事，其與扣
    案注射針筒1 支均屬被告所有，並皆為供其施用毒品犯罪所
    用，俱依刑法第38條第1 項第2 款之規定宣告沒收。
五、末按刑事訴訟法第273 條之1 規定：「除被告所犯為死刑、
    無期徒刑、最輕本刑為三年以上有期徒刑之罪或高等法院管
    轄第一審案件者外，於前條第一項程序進行中，被告先就被
    訴事實為有罪之陳述時，審判長得告知被告簡式審判程序之
    旨，並聽取當事人、代理人、辯護人及輔佐人之意見後，裁
    定進行簡式審判程序」。查本件被告涉犯之毒品危害防制條
    例第10條第1 項之施用毒品罪，法定本刑並非最輕本刑為三
    年以上有期徒刑之罪，且被告於本院準備程序期日中已就被
    訴事實為有罪之陳述，經告知被告簡式審判程序之旨後，被
    告及公訴人對於本件改依簡式審判程序審理亦均表示無意見
    ，是本院即依前揭刑事訴訟法規定，裁定本件進行簡式審判
    程序，附此敘明。
據上論斷，應依刑事訴訟法第273 條之1 第1 項、第299 條第1
項前段，毒品危害防制條例第10條第1 項、第18條第1 項前段，
刑法第2 條第1 項前段、第11條、修正前第47條、第38條第1項
第2 款，判決如主文。
本案經檢察官馬凱蕙到庭執行職務。
中    華    民    國    95    年    10    月    31    日
                  刑事第十四庭  法  官  汪怡君
上列正本證明與原本無異。
如不服本判決，應於送達後十日內向本院提出上訴狀。
                                書記官  李郁禎
中    華    民    國    95    年    10    月    31    日
附錄本案論罪科刑法條全文：
毒品危害防制條例第10條
施用第一級毒品者，處六月以上五年以下有期徒刑。
施用第二級毒品者，處三年以下有期徒刑。


司法院資訊處製作；財團法人民間司法改革基金會備份。
